# 部分处置股权导致丧失控制权时合并报表投资收益的计算

提问人：不忘初心 3 时间：2019-06-11 13:46:22
陈老师，您好。请教一下：
甲公司非同一控制下购买乙公司 51% 股权，购买日为 2016-12-31，购买对价为 2000 万。购买日乙公司可辨认净资产账面价和公允价一致。双方在购买日还约定： 1 、如果乙公司 2017 年的销售额达到约定条件，则甲公司2018 年初再增资 1000 万，且甲公司再增资 1000 万后不改变甲公司对乙公司的持股比例。 2 、增资时该增资款计入乙公司资本公积，作为乙公司运营资本。甲公司最终是否增资，不影响购买日、购买成本的确定。
2017 年乙公司销售收入达到约定条件，甲公司如约在 18 年初对对乙公司增资 1000 万。
2018 年实际增资时，甲公司账务处理：借：长投，贷：银行存款；乙公司：
借：银行存款，贷：资本公司。
问题：母公司甲对子公司乙实际增资时，在合并层面，下列的处理方式对么？如果不对，麻烦把正确的处理方式告知一下哦。
1 、 作为母公司购买子公司少数股权处理（此时，所获取的新增股权的比例为 0 ）：
借：资本公司 1000
贷：长投 1000
问题 2 ： 2019 年甲公司部分处置对乙的股权导致丧失控制权。在处置日，甲公司单体报表上所结转的长投账面价，等于” 购买日的购买对价 2000 万+2018 年初的增资款 1000 万”*处置比例，对么？

回答人：chenyiwei
1 、由于该项增资是基于在原股权转让协议中约定的业绩对赌，故构成或有对价的一部分，或有对价的金额即为通过增资方式增厚少数股东权益的 490万元（=1000*49%）。据此，应按照非同一控制下合并中或有对价处理的一般原则，在购买日根据对乙公司 2017 年度的销售预测，合理、谨慎地估计该项或有对价的金额，并纳入合并商誉的计算。
例如，如果预计乙公司很可能实现 2017 年度的销售业绩目标，因而有很大可能需支付该 1000 万元额外增资款的，则甲公司在个别报表层面将该1000 万元计入长期股权投资成本，同时确认一项负债；在合并报表层面，可先对乙公司报表进行模拟调整，增加 1000 万元资本公积和一项应收款项，再以调整后乙公司报表进行合并抵销处理，完整体现商誉影响。如果后续乙公司未实现 2017 年度销售目标，则无需支付的增资款在甲公司个别报表层面转为营业外收入，同时合并报表层面需注意谨慎进行商誉减值测试，个别报表层面谨慎进行长投减值测试。
2 、在处置日，甲公司单体报表上所结转的长投账面价值，应按处置日之前该项长投的账面价值（含后续增资额）乘以本次处置的股权比例再除以原持股比例 51%确定。